臺灣苗栗地方法院民事簡易判決　　 95年度苗勞簡字第4號
原　　　告　苗栗縣私立育民高級工業家事職業學校
法定代理人　甲○○
訴訟代理人　乙○○
被　　　告　丙○○
　　　　　　　　　　　　1號
上列當事人間請求給付違約金事件，原告聲請對被告發支付命令
，被告於法定期間提出異議，視為起訴，本院於民國96年2月6日
言詞辯論終結，判決如下：
    主  文
原告之訴駁回。
訴訟費用新臺幣貳仟伍佰肆拾元由原告負擔。
    事實及理由
一、原告起訴主張：
  (一)被告係原告僱用之教師，原聘期於民國95年7 月31日屆滿，
    惟被告未於聘期屆滿前1 個月，以書面通知原告不再續聘，
    依聘約約定，兩造自95年8 月1 日以後仍有僱傭關係存在。
    詎被告竟自95年8 月11日以後即無故未到校任職，顯已違反
    聘約第22條之約定，應賠償原告以其薪資6 個月計算之違約
    金計新臺幣（下同）238,500 元（39,750x6=238,500）及法
    定遲延利息等語。
  (二)並聲明：被告應給付原告238,500 元，及自支付命令送達翌
    日起至清償日止按週年利率5%計算之利息。
二、被告則以：
  (一)伊於95年7 月31日聘約屆滿後即於同年8 月8 日提出辭呈，
    請求自95年8 月1 日起離職，原告學校之校長並已批准同意
    ，足見伊並非在聘約期間中途離職。又伊於95年8 月2 日接
    獲原告發給之新聘約後，並未於3 日內在新聘約上簽名蓋章
    交回人事室，已表示伊不同意接受新聘約；伊係基於對原告
    學校之尊重，方便學校作業，且希望取得離職證明書，始於
    95年8 月8 日提出書面辭呈；伊於原聘期95年7 月31日屆滿
    後仍至學校上課，迄至同年8 月10日為止，係因伊尚須整理
    一些東西，且若未經學校同意即離職，會變成無故離職，況
    當時原告學校僅餘伊1 名體育老師，無人接替伊之工作，伊
    無法立即離開之故。從而伊既非於聘約期間中途無故離離，
    原告之請求即無理由，應予駁回等語，資為抗辯。
  (二)並聲明：原告之訴駁回。
三、查被告自94年8 月1 日起至95年7 月31日止，受僱於原告學
    校擔任體育教師，並於95年5 月15日原告進行之續聘普查中
    ，填載願意續聘，惟於上開聘期屆滿後，原告於95年8 月 2
    日將新聘約交付被告，被告並未於3 日內簽名蓋章後交回人
    事室表示同意應聘；其後被告於95年8 月8 日提出書面辭呈
    ，原告學校校長已批准同意離職；被告則自95年8 月11日起
    未至原告學校上課等事實，為兩造所不爭，並有原告提出之
    育民高級工業家事職業學校教師聘約、教師約定要項、人事
    室通報及通報名單（附在支付命令卷及本案卷第46、47頁）
    ，暨被告提出之辭呈（見卷第29頁）在卷可憑，自堪信為真
    實。
四、惟原告主張被告除於95年5 月15日續聘普查時，填載願意續
    聘外，更於原聘期95年7 月31日屆滿後，仍繼續至原告學校
    上課，足認被告已同意接受自95年8 月1 日起之新聘約，則
    被告於新聘期中自95年8 月11日起即未至學校上課，依教師
    約定要項第22條約定，應賠償原告6 個月之違約金一節，則
    為被告所否認，並以前揭情詞置辯。是以本件首應審究者，
    為被告是否已同意接受自95年8 月1 日起之新聘約？亦即自
    95年8月1日起兩造之僱傭關係是否繼續存在？經查：
  (一)「教師在聘約期間，不得無故中途離職（含接聘後報名參加
    他校教師甄試）；如因特殊情形必須提前離職時，應於離職
    前一個月，覓妥經學校同意之接替人，並正式向學校提出辭
    職者，經校長同意，並辦妥移交等離職手續後，且應賠償學
    校六個月之違約金，始為正式離職，否則視為故意違約，除
    予以解聘外，學校並保留一切追訴權，且拒絕發給離職及任
    何證明文件」，原告教師約定要項第22條定有明文。揆其文
    義，係指教師若欲於「聘約期間」提前離職者，應於1 個月
    前提出，經校長同意，並賠償原告以教師6 個月薪資計算之
    違約金後，始為合法之離職。本件原告主張被告係於新聘約
    期間中途無故離職，應有前開約定之適用，被告則辯稱伊於
    95年7 月31日聘期屆滿後，並未接受自95年8 月1 日起之新
    聘約，兩造之僱傭關係已於95年7 月31日屆滿，是伊並非於
    新聘約期間中途離職，自無上開約定之適用。
  (二)按觀諸原告於95年8 月2 日交付予被告之新聘約，其上約定
    條款第4 條載明：「本聘約一式二份，教師接獲聘約應簽名
    或蓋章並於3 日內將一份送達本校人事室後即為應聘，逾期
    未應聘並經本校再通知一次仍不應聘，視為不願接受聘約」
    （見卷第56頁），足見選擇應聘與否之權利在教師；參以原
    告亦自認是否接受續聘，其選擇權在教師（見卷第55頁），
    準此，堪認原告新聘約之交付，應屬續聘之要約，教師於新
    聘約上簽章並送達人事室，則屬同意續聘之承諾。本件被告
    於接獲原告自95年8 月1 日起至97年7 月31日止之新聘約後
    ，並未於其上簽名或蓋章於3 日內送達人事室之情，為原告
    所是認（見卷第32頁），並有被告提出之新聘約影本2 份在
    卷可參（見卷第56、57頁，原本2 份閱後發還被告），則被
    告並未同意接受上開期間之新聘約至明，兩造自95年8 月 1
    日起即無僱傭關係存在，洵堪認定。
  (三)原告雖主張：被告除於95年5 月15日續聘普查時，填載願意
    續聘外，更於原聘期95年7 月31日屆滿後，仍繼續至原告學
    校上課，足認被告已同意接受新聘約，兩造自95年8 月1 日
    起之僱傭關係存在云云。惟查，被告固於95年5 月15日原告
    進行續聘普查時，填載願意續聘，為被告所不爭（見卷第26
    頁），並有原告提出之人事室通報及通報名單在卷可考（見
    卷第46、47頁），然參諸原告自認即使教師填寫上開人事室
    通報名單表示願意續聘後，教師仍有選擇是否續聘之權利（
    見卷第55頁），益徵上開續聘普查充其量僅可認係原告所為
    之續聘意願調查，並無拘束雙方之效力。況上開續聘普查之
    性質為何，亦未見訂明於聘約或教師約定要項中，是以兩造
    間之權利義務關係，除法令另有規定外，自當悉依聘約及教
    師約定要項之約定。又被告雖於95年7 月31日聘期屆滿後，
    繼續至原告學校上課至95年8 月10日為止，惟據被告辯稱因
    其尚未辦妥離職手續，且當時原告學校僅有伊1 位體育教師
    ，伊無法說走就走等語，核與常情並無違背，自難僅以被告
    仍至學校上課之事實上幫忙行為，即認被告已同意接受自95
    年8 月1 日起之新聘約。至於被告未於95年7 月31日聘期屆
    滿前，事先告知原告，俾使原告得以預作準備徵聘教師，其
    行為固屬未妥，然查依教師約定要項第21條之約定，原告對
    此行為至多僅可於成績考核時予以懲處，尚難遽認被告已同
    意接受新聘約。是原告之前開主張，均非可採。
五、綜上所述，被告既未接受原告自95年8 月1 日起至97年7 月
    31日止之新聘約，兩造之僱傭關係已於95年7 月31日屆滿，
    則原告主張被告係於新聘期中自95年8 月11日起中途無故離
    職，已違反教師約定要項第22條之約定，應賠償以被告薪資
    6 個月計算之違約金計238,500 元及法定遲延利息，即屬無
    據，應予駁回。
六、本件事證已臻明確，兩造其餘主張陳述及舉證，核與判決結
    果不生影響，爰不予一一論述，附此敘明。
七、訴訟費用負擔之依據：民事訴訟法第436 條第2 項、第78條
    。
中　　華　　民　　國　　96　　年　　2 　　月　　16　　日
       　　　　　　　苗栗簡易庭法  官 黃佩韻
以上正本係照原本作成。
如不服本判決，應於送達後20日內，向本院提出上訴狀並表明上
訴理由，如於本判決宣示後送達前提起上訴者，應於判決送達後
20日內補提上訴理由書（須附繕本）。
                              書記官　蔡健忠
中　　華　　民　　國　　96　　年　　2 　　月　　16　　日
